臺灣臺中地方法院民事判決
110年度中簡字第2656號
原      告  蘇淑娟  
訴訟代理人  林軍男律師
被      告  李冠儀  

訴訟代理人  黃仕勳律師
被      告  林志堅  
上列當事人間第三人撤銷訴訟等事件，本院於民國111年4月27日
言詞辯論終結，判決如下：
    主    文
一、原告之訴駁回。
二、訴訟費用由原告負擔。
    事實及理由
壹、程序事項：
    被告林志堅經合法通知，未於言詞辯論期日到場，核無民事
    訴訟法第386條各款所列情形，爰依原告聲請，由其一造辯
    論而為判決。
貳、實體事項
一、原告主張：
  ㈠被告李冠儀對被告林志堅所提返還停車位等事件，歷經本院1
    08年度中簡字第2629號（下稱前案一審）判決「被告林志堅
    應將坐落臺中市○○區○○段000地號土地上之同段963建號建物
    （門牌號碼臺中市○○區○○○路00號）如附件即原證6相片①所
    示地下第1層編號23之平面停車位（下稱系爭停車位）之地
    上物騰空移除，並將該平面停車位返還被告李冠儀」，經本
    院109年度簡上字第157號（下稱前案二審）判決駁回上訴確
    定（下稱系爭確定判決）。系爭停車位原為原告所有，出售
    給被告林志堅，依系爭確定判決之結果，原告將因此受被告
    林志堅再行主張買賣瑕疵擔保或債務不履行賠償責任，乃系
    爭確定判決有法律上利害關係之人，惟原告是自110年8月11
    日才知系爭確定判決案件存在，原告於前案一審僅以證人身
    分出庭作證，之後未再參與前案訴訟程序，前案一審於訴訟
    程序中雖有寄發告知訴訟傳票與開庭通知，但為寄存送達，
    原告並未收受，亦無將系爭確定判決寄給原告，並無可歸責
    於原告。故原告自得依民事訴訟法第507條之1規定提起第三
    人撤銷訴訟。
  ㈡系爭停車位確係訴外人即原告之父蘇錦元向訴外人林朝枝所
    購買，前案二審審理時之證人張益相關證詞亦可為原告上開
    主張之積極證明，系爭停車位確實是建設公司分配予林朝枝
    ，林朝枝再出售給蘇錦元。
  ㈢並聲明：⒈前案一審、前案二審民事確定判決，應予撤銷。⒉
    確認被告李冠儀就系爭停車位之所有權不存在。
二、被告抗辯：
  ㈠被告李冠儀部分：
　⒈系爭確定判決之既判力效力僅及於被告李冠儀、林志堅，並
    不及於原告，原告僅有經濟上之利害關係而非法律上之利害
    關係，不得提起本件第三人撤銷訴訟。又原告於前案一審10
    8年10月23日開庭時已到庭作證，而知悉被告李冠儀有對被
    告林志堅提起返還系爭停車位之案件，原告當時即可聲請參
    加訴訟或擔任輔佐人，且前案一審亦有發函與原告告知訴訟
    ，故原告是因可歸責於己之事由而未參加訴訟，自不得提起
    本件第三人撤銷訴訟。
　⒉原告或被告林志堅就963建號建物權利範圍並不包含系爭停車
    位，業經證人李冠瑩、張麗琪於前案一審及證人張益於前案
    二審審理時證述明確，且有被告李冠儀與訴外人林東榮間不
    動產買賣契約書可佐，系爭停車位之使用權屬被告李冠儀等
    語。
　⒊並聲明：原告之訴駁回。　
  ㈡被告林志堅未於言詞辯論期日到場，亦未提出書狀作何聲明
    或陳述。
三、本院之判斷：
  ㈠原告不得依民事訴訟法第507條之1規定，請求撤銷系爭確定
    判決：
　　民事訴訟法第507條之1規定：「有法律上利害關係之第三人
    ，非因可歸責於己之事由而未參加訴訟，致不能提出足以影
    響判決結果之攻擊或防禦方法者，得以兩造為共同被上訴人
    對於確定終局判決提起撤銷之訴，請求撤銷對其不利部分之
    判決；但應循其他法定程序請求救濟者，不在此限。」。故
    第三人撤銷訴訟，須符合：⑴訴訟當事人以外之第三人對他
    人間訴訟之終局確定判決提起。⑵須為就訴訟上有法律上利
    害關係之第三人。⑶此第三人因非可歸責於己之事由而未參
    加訴訟，致不能提出足以影響判決結果之攻擊或防禦方法。
    ⑷請求撤銷他人間確定判決對於該第三人不利部分。⑸除提起
    本訴外，已無其他法定程序可資救濟等要件。經查：
　⒈前案已經為終局之確定判決，符合上開第⑴要件。
　⒉查原告於前案一審審理時之108年10月23日已有到庭針對系爭
    停車位使用權歸屬之問題作證，前案一審亦有對原告告知訴
    訟，並將被告李冠儀之起訴狀繕本給原告，於108年12月20
    日寄存在原告住所，於108年12月30日已生送達效力等情，
    有前案一審108年10月23日報到單、言詞辯論筆錄、證人結
    文、民事請求告知訴訟暨聲請調查證據狀、本院108年12月1
    6日函文、本院送達證書可佐（見前案一審影卷第189、194-
    197、223、365、375、377、435、441頁）；且原告亦不否
    認於前案一審程序有到庭作證（見本院卷第117頁）。足認
    原告於108年10月23日在前案一審作證時，即已知悉被告李
    冠儀對被告林志堅提起返還系爭停車位，原告當時即可參加
    訴訟，又前案一審復於108年12月間對原告告知訴訟，惟原
    告於當時均無選擇參加訴訟，其受不利之影響實可歸責於原
    告，不符合上開第⑶之要件，原告自不得依民事訴訟法第507
    條之1規定提請本件訴訟。
　㈡原告確認被告李冠儀對系爭停車位之所有權不存在，無確認
    利益：
　　按確認法律關係之訴，非原告有即受確認判決之法律上利益
    者，不得提起之；確認證書真偽或為法律關係基礎事實存否
    之訴，亦同，民事訴訟法第247條第1項定有明文。所謂即受
    確認判決之法律上利益，係指法律關係之存在與否不明確，
    原告主觀上認其在法律上之地位有不妥之狀態存在，且此種
    不妥狀態，能以確認判決將之除去者而言（最高法院52年臺
    上字第1237號判決先例參照）。查：
　　原告雖請求確認被告李冠儀對系爭停車位之所有權不存在，
    惟關於系爭停車位之使用權為被告李冠儀所有，業經系爭確
    定判決認定，並判決被告林志堅應返還系爭停車位。又依原
    告所述其已將系爭停車位出售給被告林志堅之情節（見補字
    卷第12頁），顯知原告提起本件訴訟時並非系爭停車位之使
    用權人，而確認判決之效力，僅及於受判決之當事人，如不
    以法律關係主體為原告或被告，原告無從受確認判決之法律
    上利益（最高法院89年度台上字第1321號裁判意旨參照）。
    再原告若非訴請被告李冠儀交還系爭停車位，儘管原告獲得
    勝訴判決，則被告林志堅仍應依系爭確定判決返還系爭停車
    位給被告李冠儀，被告李冠儀亦無需返還系爭停車位，則原
    告其法律上地位之不安狀態並無法經由本確認判決將之除去
    ，是本件應無確認利益，應堪認定。
四、綜上所述，本件原告並非民事訴訟法第507條之1規定之第三
    人撤銷之訴適格之當事人，其依上開條文之規定，提起第三
    人撤銷訴訟，請求撤銷系爭確定判決，顯無理由，應予駁回
    。又原告提起確認被告李冠儀之系爭停車位所有權不存在，
    並無確認利益，應予駁回。
五、本件事證已臻明確，兩造其餘攻擊防禦方法，核與判決結果
    不生影響，爰不逐一論述。
參、訴訟費用負擔之依據：民事訴訟法第78條。 
中　　華　　民　　國　　111 　年　　6 　　月　　17　　日
                  臺灣臺中地方法院臺中簡易庭
                                  法　官　陳佩怡
以上為正本係照原本作成。
如不服本判決，應於送達後20日內，向本院提出上訴狀並表明上
訴理由，如於本判決宣示後送達前提起上訴者，應於判決送達後
20日內補提上訴理由書（須附繕本）。如委任律師提起上訴者，
應一併繳納上訴審裁判費。
中　　華　　民　　國　　111 　年　　6 　　月　　17　　日
                                  書記官  許千士